【裁判字號】    91,訴,3303
【裁判日期】    920113
【裁判案由】    損害賠償
【裁判全文】
臺灣臺中地方法院民事判決  九十一年度訴字第三三○三號
    原      告    鄭勝安
    訴訟代理人    張震律師
    被      告    甲○○
                              .
    兼法定代理人  乙○○
                  丙○○
右當事人間請求損害賠償事件，本院判決如左：
    主    文
被告應連帶給付原告新臺幣參拾貳萬柒仟參佰柒拾參元，及自民國九十一年九月二十
四日起至清償日止，按週年利率百分之五計算之利息。
原告其餘之訴駁回。
訴訟費用由被告連帶負擔百分之二十六，餘由原告負擔。
本判決於原告以新臺幣壹拾壹萬元為被告供擔保後，得假執行；但被告如於假執行程
序實施前，以新臺幣參拾貳萬柒仟參佰柒拾參元為原告預供擔保，得免為假執行。
原告其餘假執行之聲請駁回。
    事    實
甲、原告方面：
一、聲明：
（一）被告應連帶給付原告新臺幣（下同）一百二十三萬六千五百三十三元，及自起
      訴狀繕本送達之翌日起至清償日止，按週年利率百分之五計算之利息。
（二）原告願供擔保，請准宣告假執行。
二、陳述：
（一）被告甲○○（民國七十四年五月十六日生）於八十九年十一月十五日二十二時
      三十五分許，無照騎乘車牌號碼ＥＹＭ－三九三號機車，搭載訴外人楊詔裕，
      二人均未配戴安全帽，而沿臺中縣大肚鄉往彰化縣王田方向行駛，途經臺中縣
      大肚鄉○○路○段四０七號附近，竟逆向駛入對向車道之外側快車道上，適原
      告於工作結束後，正騎乘車牌號碼ＪＢＱ─九七五號機車在該車道上，由臺中
      縣大肚鄉往彰化縣王田方向行駛，欲返回其位於彰化縣之住家，因閃避不及，
      而與被告甲○○違規逆向行駛之機車對撞，原告所騎乘之機車嚴重毀損，身體
      亦因而受有腦蜘蛛膜下腔出血、上頜骨折、右顴骨折、鼻骨折、右第二掌骨骨
      折、雙眼結膜下出血等傷害，自八十九年十一月十六日起至同年月二十九日止
      住院二週，並接受復位固定斷骨手術。本件車禍事故之發生，經臺灣省臺中縣
      區車輛行車事故鑑定委員會鑑定結果認為：被告甲○○駕駛輕機車逆向行駛，
      為肇事原因；另未戴安全帽且無照駕駛，有違規定；被告丙○○允許或任無照
      之人駕車亦有違規定，原告則無肇事因素。
（二）原告所騎乘機車所受損害及身體所受傷勢與被告甲○○之行為間顯有相當因果
      關係，則依民法第一百八十四條第一項前段、第一百八十七條第一項前段、第
      一百九十三條第一項及第一百九十五條第一項前段之規定，原告自得請求被告
      甲○○與其法定代理人即被告乙○○及丙○○連帶負損害賠償責任。茲將原告
      請求賠償之各項費用及數額分述如次：
  １、醫療費用部分：原告由住院至痊癒，所支付之醫療費共計二萬七千四百七十三
      元。
  ２、機車修理費部分：原告因修復車牌號碼ＪＢＱ─九七五號機車所支出之修理費
      合計為九千零六十元。
  ３、喪失勞務之所得部分：原告原服務於合彩工業社，平均每月薪資為五萬元，本
      件車禍發生後，原告因住院開刀並為後續復健療養，無法繼續工作，而於九十
      年二月一日被迫離職，在家休養四月之久，因而減少之工作收入達二十萬元。
  ４、精神慰撫金部分：原告因被告甲○○之過失行為致受有嚴重傷害，除需住院開
      刀，肉體飽受折磨之外，亦因失業而賦閒在家數月之久，惶惶不可終日，精神
      上亦極為痛苦，被告三人於事件發生後，非但不尋求和解，反而對原告提起刑
      事告訴，致使原告在養傷復健之餘，尚需接受偵審程序之煎熬，故被告三人應
      連帶賠償精神慰撫金一百萬元。
  ５、綜上所述，原告所受各項損害之金額合計為一百二十三萬六千五百三十三元，
      為此提起本件訴訟，請求被告三人連帶賠償原告如聲明第一項所示之損害。
三、證據：提出臺灣省臺中縣區車輛行車事故鑑定委員會中華民國九十一年四月十一
    日中縣鑑字第九一００三０號函暨鑑定意見書、光田綜合醫院診斷證明書、本院
    九十年度交易字第八七０號刑事判決、估價單、薪資證明單、離職證明單、戶口
    名簿、畢業證書、在職證明及統一發票各一份、光田綜合醫院醫療費用收據九份
    （以上均影本）為證。
乙、被告甲○○、乙○○方面：
一、聲明：原告之訴及假執行之聲請均駁回；如受不利判決，願供擔保，請准宣告免
    為假執行。
二、陳述：對於原告係因被告甲○○無照騎乘機車並違規逆向行駛而撞及，以致車損
    人傷等事實，並無爭執，惟原告請求被告等連帶賠償之各項損害中，醫療費用之
    請求顯然過高，蓋原告實際支出之醫療費用應不超過三萬元，至喪失勞動能力之
    所得二十萬元部分，強由被告等負擔亦有失公平，因被告甲○○亦因本件事故受
    傷住院一年餘，迄今無法工作謀生。
丙、被告丙○○方面：未於最後言詞辯論期日到庭，惟於本院九十一年十一月二十七
    日言詞辯論期日到場，除未就原告請求工作損失部分為何答辯之外，其餘聲明與
    陳述均同被告甲○○、乙○○。
丁、本院依職權調閱原告被訴過失傷害案件偵查及歷審刑事卷宗（含臺灣臺中地方法
    院檢察署九十年度偵字第一五一六一號、本院九十年度交易字第八七０號及臺灣
    高等法院臺中分院九十一年度交上易字第一二七二號案卷），並向光田綜合醫院
    查詢原告因本件車禍所受傷害，是否將導致其於一定期間內無法工作？若是，其
    無法工作之期間大約若干？另向財政部國稅局查詢原告及被告三人於八十九及九
    十年度之綜合所得稅申報資料及歸戶財產資料。
    理    由
一、本件被告丙○○經合法通知，未於言詞辯論期日到場，核無民事訴訟法第三百八
    十六條所列各款情形，爰依原告之聲請，由其一造辯論而為判決。
二、本件原告主張其於八十九年十一月十五日二十二時三十五許，騎乘車牌號碼ＪＢ
    Ｑ─九七五號機車，行經臺中縣大肚鄉○○路○段四０七號附近，與無駕駛執照
    且逆向行駛之被告甲○○所騎乘、車牌號碼ＥＹＭ－三九三號機車對撞，致原告
    受有腦蜘蛛膜下腔出血、上頜骨折、右顴骨折、鼻骨折、右第二掌骨骨折、雙眼
    結膜下出血等傷害等情，業據其提出光田綜合醫院診斷證明書一份為證，另經本
    院調閱臺灣臺中地方法院九十年度偵字第一五一六一號案卷內所附肇事現場圖、
    臺中縣警察局道路交通事故調查報告表、現場照片等資料審閱無訛，復為被告三
    人所無爭執，自當信為真實。
三、按汽車在雙向二車道行駛時，均應在遵行車道內行駛；在劃有分向限制線之路段
    ，不得駛入來車之車道內，道路交通安全規則第九十七條第一款、第二款分別定
    有明文；另汽車駕駛人應按遵行之方向行駛，道路交通管理處罰條例第四十五條
    第一款亦規定明確。查臺中縣大肚鄉○○路○段為設有分向島之雙向二車道，此
    有道路交通事故調查報告表及現場照片附前揭偵查案卷內足憑，被告甲○○於前
    述時間騎乘機車行經該路段，自應注意遵守前揭規定，又當時天氣晴朗，路況為
    直路、乾燥柏油路面等情，亦有該道路交通事故調查報告表可參，是被告甲○○
    並無不能注意上開規定之情形，詎其竟疏未注意而違規逆向行駛，因而導致原告
    受有前述傷害，自難辭過失之咎，且其過失行為與原告所受傷害顯有相當因果關
    係。參以原告因本件車禍被訴涉犯過失傷害罪嫌一案，經本院刑事庭送請臺灣省
    臺中縣區車輛行車事故鑑定委員會鑑定結果，認本件事故乃被告甲○○駕駛輕機
    車逆向行駛為肇事原因，原告則無肇事因素，本院刑事庭亦以本件車禍之發生係
    被告甲○○違規逆向行駛所致，原告在其應遵行之車道內行駛，並無過失為由，
    判決原告無罪，嗣經檢察官上訴後復由臺灣高等法院臺中分院駁回上訴等情，分
    別有臺灣省臺中縣區車輛行車事故鑑定委員會中縣鑑字第九一００三０號鑑定意
    見書一份附本院九十年度交易字第八七０號案卷第十八頁至第十九頁、本院九十
    年度交易字第八七０號及臺灣高等法院臺中分院九十一年度交上易字第一二七二
    號刑事判決各一件在卷足憑，益見被告甲○○就本件事故之發生，應負全部過失
    責任。次按汽車駕駛人不得未領有駕駛執照駕車，道路交通管理處罰條例第二十
    一條第一項第一款規定甚明，被告甲○○既無機車駕駛執照，被告乙○○、丙○○身為其父母，自應隨時注意監督被告甲○○，避免使其駕駛機車外出，導致其
    個人及其他參與道路交通者生命、身體之危險，其二人任令被告甲○○違背前揭
    道路交通管理處罰條例之規定騎乘機車，因而肇致本件事故之發生，自難解免監
    督疏懈之責。
四、按因故意或過失，不法侵害他人之權利者，負損害賠償責任；又不法侵害他人之
    身體或健康者，對於被害人因此喪失或減少勞動能力，或增加生活上之需要時，
    應負損害賠償責任；復按不法侵害他人之身體、健康，或不法侵害其他人格法益
    而情節重大者，被害人雖非財產上之損害，亦得請求賠償相當之金額；再按無行
    為能力人或限制行為能力人，不法侵害他人之權利者，以行為時有識別能力為限
    ，與其法定代理人連帶負損害賠償責任，民法第一百八十四條第一項前段、第一
    百九十三條第一項、第一百九十五條第一項及第一百八十七條第一項前段分別定
    有明文。查被告甲○○因過失不法侵害原告之身體、健康等人格權，於為該侵害
    行為時雖未滿二十歲，但對於騎乘機車倘未遵守交通規則可能導致他人受傷，應
    有識別能力，被告乙○○、丙○○就被告甲○○之前揭侵害行為，亦未善盡法定
    代理人之監督之責，已如前述，揆諸上開規定，被告三人應連帶負侵權行為損害
    賠償責任。玆審酌原告請求之各項賠償金額如下：
（一）醫療費用部份：
      原告受有前述傷害，主張共支出醫療費用合計二萬七千四百七十三元，業據其
      提出光田綜合醫院醫療費用收據九份為證，被告三人雖曾抗辯原告請求之醫療
      費用超過三萬元，顯然過高等語，然經本院提示原告所提出之前揭單據後，被
      告等就該等單據之真正並無爭執，是其等前述抗辯應係出於誤會，附此敘明。
      至原告請求之醫療費用中，除證書費用一百元，因非治療傷害所必需之費用，
      不得向被告等請求賠償外，其餘二萬七千三百七十三元，核屬必要之醫療費用
      ，應予准許。
（二）工作損失部分：
      原告主張其於本件車禍發生前在合彩工業社任職，每月平均薪資為五萬元，於
      八十九年十一月十五日車禍發生後，為後續復健療養，無法繼續工作，於九十
      年二月一日離職等情，業據其提出薪資證明書、離職證明書各一份為證，且為
      被告等所無爭執，應堪信實。至其另主張於離職之後應在家休養四個月，請求
      被告等連帶賠償該段期間無法工作之損失二十萬元部分，被告甲○○、乙○○
      則以該等費用不應由其等負擔等語，資為抗辯。本院依職權向光田綜合醫院查
      詢原告因本件車禍所受傷害，是否將導致其於一定期間內無法工作？若是，其
      無法工作之期間大約若干？經該院回覆稱：原告所受傷害將導致其於一定時間
      內無法工作，其所受之傷害宜休養六週，又因右第二掌骨骨折，三個月內不宜
      作手部劇烈運動；口腔三個月內不宜咀嚼過硬之食物。若其工作與手部用力有
      關，則三個月內不宜劇烈使用，有該院中華民國九十一年十二月二十日（91）
      光醫事歷第九一００七七七號函一件存卷供參，且兩造對此函覆內容均無爭執
      。另依原告所提出之上述薪資證明書所載，原告在合彩工業社任職藥劑前處理
      人員，是以原告於因本件車禍受傷前所從事之工作，確有使用手部之需要。原
      告既係因被告甲○○之過失行為而受傷，致無法正常工作，依據前引民法第一
      百九十三條第一項及第一百八十七條第一項前段規定，其自得請求被告三人連
      帶賠償其因而減少之工作收入，前述二被告所為上開抗辯，固無可採，然依前
      揭光田綜合醫院函文意旨所示，原告因本件事故無法正常工作之時間應係三個
      月，則原告請求被告等連帶賠償其工作損失，在十五萬元（50000×3＝150000
      ）之範圍內，為有理由，逾此部分，不應准許。
（三）精神慰撫金部分：
      據卷附原告所提出之診斷書所記載，原告因本件車禍受有腦蜘蛛膜下腔出血、
      雙眼結膜下出血及身體多處骨折之傷害，於八十九年十一月二十二日接受上下
      頜鋼絲固定及小鋼片固定斷骨手術，自八十九年十一月十六日入院起至同年月
      二十九日出院止，住院期間長達十四日，足見其所受身體疼痛之程度非微，精
      神上自受有極大之痛苦。再者，原告係遵循交通規則騎乘機車，在工作結束返
      回彰化縣住家途中，無端因被告甲○○無照騎乘機車，並逆向行駛而遭撞擊，
      此將使原告對於使用機車代步，往返於工作場所及住家間之安全產生質疑、恐
      懼，原告謂其受到驚嚇，精神上受有打擊，而蒙受痛苦，尚非無因，故原告請
      求被告三人連帶賠償其所受非財產上之損害即精神慰撫金，洵屬有據。查原告
      為國中畢業，於本件事故發生前任職合彩工業社，每月收入平均為五萬元，自
      九十一年六月起任職於玉同企業有限公司擔任全職作業員，每月工資約為三萬
      五千元等情，有原告提出之畢業證書及在職證明書各一份可憑；被告乙○○係
      國中畢業，以作工維生，每月收入約為二萬五千元，被告丙○○及甲○○均無
      工作等情，則據被告三人於本院言詞辯論期日所陳明；至兩造之財產狀況，亦
      有財政部臺灣省中區國稅局沙鹿稽徵所中華民國九十一年十二月九日中區國稅
      沙鹿徵字第０九一００二一九一０號函及同所中華民國九十一年十二月十二日
      中區國稅沙鹿徵字第０九一００二二一四一號函檢附之兩造八十九及九十年度
      綜合所得稅各類所得資料清單共八份及歸戶財產查詢清單共四份附卷可稽。本
      院爰斟酌兩造前述之身分地位、教育程度、經濟能力、被告甲○○加害情形，
      及原告所受精神上痛苦之程度等一切情狀，認原告請求精神慰撫金一百萬元，
      尚屬過高，應核減為十五萬元為相當，故原告於此範圍內之請求，自屬有據，
      應予准許。逾此範圍之請求，並非相當，不應准許。
（四）機車修理費用部分
      查原告於本件事故發生時所騎乘之車牌號碼ＪＢＱ─九七五號重型機車，為訴
      外人藍芝玉所有，此有車籍作業系統─查詢認可資料附臺灣臺中地方法院檢察
      署九十年度偵字第一五一六一號案卷第三十一頁可稽，原告既非該機車之所有
      人，其請求被告三人連帶賠償該機車因受被告甲○○過失撞損而支出之修理費
      用九千零六十元，自無理由，應予駁回。
五、綜上所述，原告得請求被告三人連帶賠償醫療費用二萬七千三百七十三元、工作
    損失十五萬元及精神慰撫金十五萬元，合計為三十二萬七千三百七十三元，則其
    本於侵權行為之法律關係，請求被告三人連帶給付三十二萬七千三百七十三元，
    及自本件起訴狀繕本送達被告等之翌日即九十一年九月二十四日起至清償日止，
    按週年利率百分之五計算之法定遲延利息部分，為有理由，應予准許。逾此範圍
    之請求，即屬無據，應予駁回。
六、本件事證已臻明確，兩造其餘主張及舉證，經審酌後與本件判決結果均無影響，
    爰不一一論述。
七、兩造均陳明願供擔保，請准為假執行及免為假執行，就原告勝訴部份，經核均無
    不合，爰分別酌定相當擔保金額准許之；至原告其餘假執行之聲請，因訴之駁回
    而失所依據，不應准許，應予駁回。
八、據上論結，本件原告之訴為一部有理由，一部無理由，依民事訴訟法第三百八十
    五條第一項前段、第八十五條第二項、第三百九十條第二項、第三百九十二條，
    判決如主文。
中      華      民      國    九十二    年      一      月    十三     日
                                臺灣臺中地方法院民事第一庭
~B法      官  鍾啟煒
右為正本係照原本作成
如對本判決上訴，須於判決送達後廿日內向本院提出上訴狀
中      華      民      國    九十二    年      一      月    十四     日
~B法院書記官


司法院資訊處製作；財團法人民間司法改革基金會備份。
